【裁判字號】    95,再易,39
【裁判日期】    950615
【裁判案由】    返還借款
【裁判全文】
臺灣高等法院臺中分院民事判決          95年度再易字第39號
再審原告    乙○○
                        號一樓.
再審被告    禎朗企業有限公司
                        之三
法定代理人  甲○○
                        之三
上列當事人間請求返還借款事件，再審原告對於民國95年3月1日
本院94年度訴字第747號確定判決提起再審，本院判決如下：
     主    文
再審之訴駁回。
再審訴訟費用由再審原告負擔。
    事實及理由
一、按再審之訴，應於30日之不變期問內提起，前項期問，自判
    決確定時起算，判決於送達前確定者，自送達時起算。民事
    訴訟法第500條第1項、第2項前段定有明文。本件兩造間請
    求返還借款事件，屬不得上訴第三審事件，經本院95年度上
    易字第28號為再審原告敗訴之判決後，即告確定，該判決係
    於民國 (下同)95 年3月7日送達再審原告，有卷附送達證書
    可稽，則再審原告於95年4月4日提起本件再審之訴，並未逾
    30日之不變期間，於法尚無不合，合先明。
二、本件再審被告於前程序起訴主張：再審原告於92年12月24日
    向其借款新台幣（下同）10萬元，於93年2月2日向其借款10
    萬元，以訴外人豐鎰環保工程有限公司（以下簡稱豐鎰公司
    ）為發票人，經再審原告背書之面額203,000元、發票日93
    年4月3日之支票一紙償還; 又於93年3月10日、同月19日各
    向再審被告借款10萬元，簽發豐鎰公司為發票人、再審原告
    背書，面額210,000元、93年4月30日之支票一紙償還，另再
    於93年4月5日借款5萬元，共計563,000元，再審被告均將借
    款分別轉入再審原告法定代理人甲○○、受僱人劉瑞珍、吳
    佩碧之銀行帳戶，再轉至再審原指定之銀行帳戶。准再審原
    告僅清償一部，尚欠本金513,000元及利息13,0OO元，爰依
    消費借貸之法律關係訴請再審原告給付523,000元，及其中
    510.000元自起訴狀繕本送達翌日起至清償日止，按年息5%
    計算之利息。
三、前確定判決以：再審被告主張再審原告向其借款之事實，有
    再審被告所提出與其所述借款過程相符之訴外人豐鎰公司簽
    發，經再審原告背書，面額203,000元、210,000元之支票及
    退票理由單各二紙為証。另92年12月24日、93年2月2日、93
    年3月10日、93年4月5日，各有10萬元自再審被告帳戶轉入
    其受雇人劉瑞珍帳戶，再轉入豐鎰公司於台灣中小企業銀行
    北斗分行帳戶。又再審被告於93年3月l9日將100,017元轉入
    其受雇人吳佩碧帳戶，再轉出10萬元入訴外人譚智心帳戶。
    93年4月5日再審被告將5萬元轉入再審被告法定代理人甲○
    ○帳戶，再由其帳戶將5萬元轉入豐鎰公司帳戶等情。復為
    再審原告所不爭，是再審被告主張其為上開消費借貸之貸與
    人，自堪認屬實在。再查，依証人即再審被告公司會計劉瑞
    珍、職員吳佩碧証述，支票簽發流程及再審原告自陳因受配
    偶牽制，不便自主運用其財產等情況以觀，再審原告係借款
    之人無誤。從而，為再審被告勝訴判決，原確定判決之一審
    判令再審原告應給付再審被告523,000元，及其中360,000元
    自94年4月12日起，其中15萬元自94年5月12日起，均至清償
    日止，按年息5％計算之利息，併依兩造之聲請為供擔保後
    ，得假執行及免假執行之判決。嗣經二審駁回上訴，僅利息
    減縮自94年5月12日起算。
四、再審原告提起本件再審之訴主張：伊自93年9月24日起至93
    年3月17日止，擔任豐鎰公司之負責人，因此本件借款其中
    92年12月24日、93年2月2日、93年3月10日等三筆均為再審
    原告任職豐鎰公司負責人期間所匯入，再審原告出面向再審
    被告調借款項，自係為豐鎰公司所為，其法律效果直接歸屬
    豐鎰公司，即豐鎰公司方為借款人，原確定判決不察，消極
    不適用公司法第8條第l項、民法第27條第2項，自有民事訴
    訟法第496條第l項第l款之適用法規顯有錯誤情形，爰提起
    本件再審之訴，求為將本院95年度上易字第28號及台灣台中
    地方法院94年度訴字第747號原確定判決廢棄，並駁回再審
    被告第一審之訴。再審被告則以：再審原告在前程序一、二
    審審理中均否認其出面借錢，稱係豐鎰公司譚智心向再審被
    告借貸，由其背書；然伊不認識豐鎰公司譚智心，不可能借
    款予譚智心。另再審原告現提起再審，改稱92年12月24日等
    三筆借款為其出面為豐鎰公司調借，已相矛盾等語，資為抗
    辯。併請求駁回再審原告之訴。
五、按適用法規顯有錯誤者，得以再審之訴對於確定終局判決聲
    明不服。固為民事訴訟法第496條第l項第l款所明定。而所
    謂適用法規顯有錯誤者，不包括漏未審酌證據及認定事實錯
    誤之情形在內。次按就某事實依其現存之情形，確定其內容
    或狀態，即關於某行為現實存在之認定，為事實問題；就該
    事實是否符合法規所定抽象觀念之判斷，及評價其法律上效
    果，並加以確定者，則屬法律問題。查：本案原確定判決認
    定之事實乃再審原告向再審被告借貸前述之款項，借貸款之
    交付方式係由再審被告帳戶匯款入其受雇人劉瑞珍、吳佩
    碧銀行帳戶再轉匯入再審原告所指定之豐鎰公司、譚智心之
    銀行帳戶; 或由再審被告法定代理人甲○○帳戶匯入再審原
    告所指定之豐鎰公司帳戶，且因再審被告所持有之訴外人豐
    鎰公司簽發之面額210,000元、93年4月30日期之支票，係經
    再審原告背書，而認借貸關係存在於兩造之間。故再審原告
    是否為消費借貸關係之借款人係屬依其現存之情形，所為存
    在事實狀態之判斷，揆諸前述說明，應屬事實問題，並非法
    律適用問題；本不得以再審原告是否「消費借貸關係
    之借款人」之事實，據為再審理由。雖再審原告以其於92年
    9月24日起至93年3月17日止為訴外人豐鎰公司之法定代理人
    ，而謂係代豐鎰公司所為之借款，主張原確定判決有未適用
    公司法第8條第l項、民法第27條第2項之規定之適用法規顯
    有錯誤問題。惟再審原告出面借款係以其個人身分，而非以
    訴外人豐鎰公司法定代理人之立場，既為經原確定判決認定
    ，並載明於判決理由內，其認定事實之方法亦無違背經驗法
    則之處，再審原告以非原確定判決認定之事實，進而謂原確
    定判決適用法規顯有錯誤，即非可取。從而，其執此提起本
    件再審之訴，為顯無理由，應不經言詞辯論而予駁回。
六、據上論結，本件再審之訴為無理由，依民事訴訟法第502條
    第2項、第78條，判決如主文。
中    華    民    國    95    年    6     月    15    日
                       民事第七庭審判長法  官   袁再興
                                       法  官   陳賢慧
                                       法  官   吳惠郁
以上正本係照原本作成。
不得上訴。
                                      書記官    江玉萍
中    華    民    國    95    年    6     月    19    日


司法院資訊處製作；財團法人民間司法改革基金會備份。
